Minutes et répertoires du notaire Nicolas FARDEAU, 1574 - 15 novembre 1596 (étude XXXIII)
Archives nationales
- Minutes de Nicolas FARDEAU, 1574 - 1596; MC/ET/XXXIII/208 - MC/ET/XXXIII/229
  - Minutes. 1576, MC/ET/XXXIII/210; registre
    - Bail pour 9 ans de la Saint-Martin d'hiver 1575 passé et moyennant 40 livres par an par le collège du Cardinal-Lemoine à Jean Mazeaulx, receveur ordinaire d'Etampes de toutes les dîmes, champars, cens et rentes appartenant au collège à cause de leur terre et seigneurie de Boinvilliers, près d'Etampes., 12 juillet 1576; MC/ET/XXXIII/210
      bail; Cardinal Lemoine (collège du); Etampes (Essonne); Boinvilliers (Yvelines); Collège du Cardinal-Lemoine; comptable
    - Bail pour 4 ans de ce jour et moyennant 30 livres par an d'un cellier étant sous la salle de communauté des religieux du collège Saint-Bernard par Frère Jean Huon, docteur en théologie et proviseur du collège, et Jean Gillot, prêtre, receveur du collège, à Michel Le Vacher, marchand, bourgeois de Paris., 20 juillet 1576; MC/ET/XXXIII/210
      bail; Bernardins (collège des); docteur d'université; directeur d'établissement d'enseignement; prêtre; comptable
    - Quittance par Gaspard Saulmon, bachelier en théologie, prieur séculier, et Adrian de Beaurnis, boursier, au nom du collège du Cardinal-Lemoine, à Christophe Lievrain, laboureur à Cormery, paroisse de La-Croix-en-Brie, de 325 livres pour appréciation amiable entre cens de 4 muids de blé froment, que Lievrain doit comme caution de Jean Le Brun, laboureur à Bruelle, à cause de la ferme de La-Croix-en-Brie., 22 juillet 1576; MC/ET/XXXIII/210
      quittance; Cardinal Lemoine (collège du); La Croix-en-Brie (Seine-et-Marne); bachelier; étudiant; agriculteur
    - Vente, moyennant 200 écus d'or, de tous les meubles et ustensiles situés au collège de Reims, lui appartenant, par Charles Guillemier, principal du collège de Reims, à Ysambert Le Jeune, régent du collège d'Harcourt. Et contre-lettre du 14 août 1576., 1er août 1576 - 14 août 1576; MC/ET/XXXIII/210
      acte de vente; convention; renonciation; Reims (collège de); Guillemier, Charles; Le Jeune, Isambert; directeur d'établissement d'enseignement; enseignant
    - Bail pour 6 ans de Noël 1576 et moyennant 40 livres par an d'une place ou chantier où est une étable au bout, sis à Paris, rue des Bernardins, par Frère Jean Huon, docteur en théologie, procureur du collège Saint-Bernard, à Jean Gaujon, marchand bourgeois de Paris., 24 août 1576; MC/ET/XXXIII/210
      bail; Bernardins (collège des); Bernardins (rue des); docteur d'université
    - Nicolas Fougerets, étudiant à Paris, pour lui et pour Jean Fougerets, fournisseur, son frère, se désiste d'un contrat passé entre eux le 15 mars 1576., 27 août 1576; MC/ET/XXXIII/210
      contrat; étudiant; commerçant
    - Charles Guillemier, principal du collège de Reims, donne la faculté et puissance à Ysambert Le Jeune, régent en l'Université de Paris, d'exercer durant son absence la principauté du collège de Reims., 12 septembre 1576; MC/ET/XXXIII/210
      Reims (collège de); Collège de Reims; directeur d'établissement d'enseignement; enseignant
    - Les différends entre Philippe de Hotman, conseiller du roi au Châtelet, au nom de Jeanne Fournier et consorts, et Jeanne Absolue, veuve d Mathurin Chevalier, sont soumis au jugement de trois personnes dont Etienne Pasquier, avocat au Parlement., 29 septembre 1576; MC/ET/XXXIII/210
      décision de justice; Hotman, Philippe; Fournier, Jeanne; Absolue, Jeanne; Chevalier, Mathurin; Pasquier, Etienne; avocat au parlement (Ancien Régime); magistrat
    - Quittance par Catherine Clouet, veuve de Abel Foullon, valet de chambre ordinaire du roi, héritière de François Clouet, son frère, valet de chambre et peintre du roi, relative à l'adjudication d'une maison sise rue Sainte-Avoye, à Jean Bullant architecte du roi, saisie sur Jeanne Duverger, veuve de Claude de Breban., 14 novembre 1576; MC/ET/XXXIII/210; Fol.265
      quittance; Sainte-Avoie (rue); Clouet, Catherine; Foullon, Abel; Clouet, François (1520?-1572); Bullant, Jean (1515-1578); officier de la Chambre du roi (Ancien Régime); peintre; architecte
    - Quittance par le collège du Cardinal-Lemoine à Barnabé Hadron, laboureur à Montfory et Jean Chartier, laboureur à Foujeust-en-Brie [Fouju, Seine-et-Marne], comme tuteur des enfants mineurs de Pierre Bescher, fermier à Foujeust., 18 novembre 1576; MC/ET/XXXIII/210
      quittance; Cardinal Lemoine (collège du); Fouju (Seine-et-Marne); Collège du Cardinal-Lemoine; agriculteur
    - Frère Jean Huon, docteur en théologie, proviseur du collège Saint-Bernard, baille pour 3 ans de la Saint-Martin 1576 et moyennant 40 livres par an à Frère Adrien Germain, docteur en théologie, religieux de Chaalis, d'une maison, cour et jardin, étant dans le collège des Bernardins., 19 décembre 1576; MC/ET/XXXIII/210
      bail; Bernardins (collège des); Fontaine-Chaalis (Oise); Collège Saint-Bernard; docteur d'université; directeur d'établissement d'enseignement; religieux
    - Bon de Saint-Germain, étudiant, natif d'Estrains près d'Amiens en Picardie (80), fils de Guillaume de Saint-Germain, laboureur à Estrains, et de feue Françoise de Fresnoy, s'oblige de servir comme dépensier du collège des Cholets moyennant 10 écus de gages et 10 sols par semaine., 14 février 1585; MC/ET/XXXIII/210
      obligation; Cholets (collège des); Amiens (Somme); étudiant; agriculteur; économe
    - Collège de Dainville. Transaction entre Mathieu Musnier, valet de chambre et joueur de harpe ordinaire de la chambre du Roi, et le collège de Presles au sujet d'une maison sise à Paris, rue de la Harpe, ' La Prise de Calais '., 23 février 1585; MC/ET/XXXIII/201
      accord; Dainville (collège de); Presles (collège de); Harpe (rue de la); Collège de Dainville; Collège de Presles; employé de maison; musicien
    - Procuration par Philippe Mathan, écolier étudiant au collège du Plessis, à Guy Mathan, son frère, avocat au Parlement de Dole, pour recouvrer les 5 écus que lui doit Claude Javel dit Magny, natif de Champlitte., 20 mai 1585; MC/ET/XXXIII/210
      procuration; Plessis (collège du); Champlitte (Haute-Saône); étudiant; avocat au parlement (Ancien Régime)
  - Minutes. 1577, MC/ET/XXXIII/211; registre
    - Parties hautes de la nef du côté nord. - Devis de la maçonnerie à faire en l'église Saint-Étienne-du-Mont à Paris 'pour mestre les capelles et allées du coté de la place Maubert en perfection et parvenir à la croisée...', suivi du marché aux termes duquel Thomas de Greneuze, maître maçon tailleur de pierre et voyer de la justice de l'abbaye Sainte-Geneviève-du-Mont, promet à Jacques Bellenger, conseiller au Parlement, Thomas Périer, notaire au Châtelet de Paris, Étienne Gestart et Jacques Blanchon, marchands et bourgeois de Paris, tous marguilliers de l'église, de faire tous les ouvrages de maçonnerie déclarés au devis, les rendre achevés à la Toussaint prochaine, moyennant le prix de 13 livres tournois la toise et en fournissant par eux tous les matériaux nécessaires., 15 juillet 1577; MC/ET/XXXIII/211; fol. 193
      Documents du Minutier central des notaires de Paris, Histoire de l'art au XVIe siècle (1540-1600) [525 actes], par Catherine Grodecki, tome I, Architecture, vitrerie, menuiserie, tapisserie, jardins, Paris, Archives nationales, 1985, p. 167, notice n° 206 (instrument de recherche imprimé dématérialisé, certaines notices sont plus détaillées dans la version intégrale accessible en ligne par la rubrique 'Autres instruments de recherche', voir contexte dans le Plan d’orientation général - Notaires de Paris, guides thématiques du Minutier).
      Date de révision: 2011
      Documents du Minutier central des notaires de Paris, Histoire de l'art au XVIe siècle (1540-1600), par Catherine Grodecki, tome I, Architecture, vitrerie, menuiserie, tapisserie, jardins, Paris, Archives nationales, 1985, 392 p.
      Greneuze, Thomas de
  - Minutes. 1578, MC/ET/XXXIII/212; registre
    - Bail pour 6 ans par le collège Fortet à Jean Villain, marchand, bourgeois de Paris, d'une maison avec ses appartenances, sise au carrefour Sainte-Geneviève, où pend un enseigne ' Le Tison ', moyennant 100 livres tournois de loyer annuel, concernant Jean de Cinqarbres, lecteur ordinaire du roi en lettres hébraïques et chaldaïques, principal dudit collège.., 6 février 1578; MC/ET/XXXIII/212
      bail; Fortet (collège de); Sainte-Geneviève (place); Tison (enseigne du); Villain, Jean; lecteur du roi (Ancien Régime); directeur d'établissement d'enseignement; enseignant
    - Transaction entre Pierre de Ronsard, Jean-Antoine du Baïf, Amadis Jamyn, Jean Galland, Claude Tournet et Charles Garnier d'une part, et Melchior de Thorigny, d'autre part., 6 août 1578; MC/ET/XXXIII/212
      Extrait du contenu:
      Par devant Thomas Perier et Nicolas Fardeau, notaires du roy nostre sire en son Chastellet de Paris, furent presens en leurs personnes nobles personnes Maistres Pierre de Ronsart, conseiller et aumosnier ordinaire du roy, Jehan-Anthoine de Baif, secretaire ordinaire de sa chambre, et Amadis Jamin aussy secretaire de la chambre dud. seigneur, tant en leurs noms que comme eulx faisans et portans fortz de Maistres Jehan Galland, Claude Tournet et Charles Garnyer, ausquelz, par le roy, auroit et a esté faict don de la somme qui pouroit provenir des offices de sergens nouveaulx erigez tant ès greniers, chambres et magasins à scel (sic), tant anciens que nouveaulx de ce royaulme, d'une part, et noble homme Maistre Michel Erard, conseiller et maistre des requestes de Monseigneur et des roy et royne de Navarre, ou nom et comme procureur de damoiselle Melchior de Thorigny, l'une des filles damoiselles de lad. dame royne de Navarre, à laquelle damoyselle la royne, mere du roy, auroict ceddé et transporté et delaissé en don toute la finance provenant de la taxe et composition desdits offices de sergens desdits greniers à scel, chambre et magasins tant anciens que nouveaulx de ce royaulme qu'elle disoyt lui appartenir, ledict Everard fondé de procuration de lad. damoiselle dacté du vingt-neufiesme jour de juillet dernier passé, signé Beaufort et Bricquet, ayant pouvoir et puissance entre autres choses de faire le contenu en ces presentes, d'autre part.
      Disans lesd. partyes que sur les difficultez qui se presentoient entre eulx sur la concurance desdictz dons que chacun d'eulx respectivement pretendoient leur avoir esté faictz de ladicte ferme desdictes offices par leur Majesté elles avoient chevy et composé ainsy qu'il s'ensuyt: c'est assavoir que lesdictz Ronsart, de Baïf, Jamin, èsdictz noms, ont accordé et accordent que l'execution de l'edit par eulx obtenu de la creation desdictes offices de sergens, veriffié en court des generaulx des aides le deuxiesme jour de juillet dernier passé. ensemble de leurdict don et mandement du tresorier de l'espargne par eulx obtenu à ceste fin, le tout sera et demourra en surceance du jourd'huy jusques à trois moys prochains venans pendant lequel temps ladicte damoiselle de Thorigny sera tenue de faire dilligence à faire les modifications portées par ladicte veriffication touchant les exploictz royaulx ès cours où elle advisera. Après lequel temps passé, ou cas que ladicte damoiselle n'ayt faict lever moudiffications, en ce cas ledit Maistre Michel Erard, oudit nom, a accordé et accorde pour ladicte damoiselle que sans aulcune exception ou limitation dès à present comme pour lors et dès lors comme dès à present, lesdictz Ronsart, de Baïf et Jamin esdictz noms joïssent du benefice de leurdict edict, en facent leur proffict desdictes offices, sans ce que ladicte damoiselle y puisse rien pretendre. Et ou cas que ladicte damoiselle face lever ladite modiffication et oster ladicte restriction, au moyen de quoy lesdictes offices pourroient monter en plus haulte taxe, en ce cas le dict Erard, oudit nom, et pour ladicte damoiselle veult, consent et accorde que lesdictz Ronsard, de Baif, Jamin et leurs consorts soyent payez purement et avant toutes choses de la somme de six mil sept cens cinquante escuz d'or sol, laquelle somme icelluy Erard, oudit nom, a promys et promect bailler et payer aux dessus nommez dedans lesdictz troys moys prochains venans, ou, à faulte de ce, pourront lesdictz Ronsart et consors, sy bon leur semble, prandre pour ladicte somme de six mil sept cens cinquante escuz d'or sol des quictances du tresorier des partyes casuelles, selon les taxes qui en seront faictes par Messieurs des finances, que ladite damoiselle sera tenue de leur bailler et delivrer le plustost que faire se pourra. Et, partant, et aux conditions susdictes, ont lesdictz Ronssart, de Baif et Jamin esdictz noms, ceddé et delaissé à ladicte damoiselle, ledict Erard ce acceptant pour elle, tout ce qui leur pouvoit compecter et appartenir à cause dudict don, avec tous droictz, noms, raisons et actions qu'ilz avoient et pouroient pretendre a moyen dud. don et mandement dessus mantionné et, aux fins que dessus, ont lesdictz Ronssard et consors dessus nommez baillé et mis ès mains dud. Erard pour ladicte damoiselle led. edict qui est dacté du moys de may mil cinq cens soixante et dix-huict, signé sur le reply Paiart et sellé d'un laps de soye rouge et vert, de cire vert sur lequel reply est lad. veriffication signée de Beauvais. Et s'y promectent audict Erard oud. nom bailler et mectre entre ses mains leurdict don et mandement du tresorier de l'epargne, du dix-septiesme juillet dernier passé et les rolles des taxes desdictes offices qui ont esté faictes par Messieurs les intendans des finances, et ce incontinant que lad. damoiselle ou ledict Erard pour elle auroit faict lever leurdict maudiffication. Car ainsy etc, promectant etc, obligeant chascun en droict soy et l'un envers l'autre èsd. noms, renonçant etc. bailler et mectre en ses mains leurdict don et mandement du tresorier de l'espargne du dix-septiesme juillet dernier passé et les rolles des taxes desdictes offices qui ont esté faictes par messieurs les intendans des finances, et ce incontinant.
      Faict l'an mil cinq cens soixante et dix-huict le mercredi sixiesme jour d'aoust, doubles.
      PERIER [notaire] FARDEAU [notaire]
      Documents du Minutier central des notaires de Paris, Ronsard et ses amis [288 actes], par Madeleine Jurgens, à partir des dépouillements de Xenia Pamfilova, Paris, Archives nationales, 1985, p. 109, notice n° 23 (instrument de recherche imprimé dématérialisé, certaines notices sont plus détaillées dans la version intégrale accessible en ligne par la rubrique 'Autres instruments de recherche', voir contexte dans le Plan d’orientation général - Notaires de Paris, guides thématiques du Minutier).
      Documents du Minutier central des notaires de Paris, Ronsard et ses amis, par M. Jurgens, à partir des dépouillements de X. Pamfilova, Paris, Archives nationales, 1985, 488 p.
      Ronsard, Pierre de
    - Promesse par le procureur de Melchior de Thorigny de verser une somme de 1 000 écus d'or soleil à Jean Antoine de Baïf et quittance de celui-ci en suite., 6 août 1578 - 28 mars 1583; MC/ET/XXXIII/212
      En marge:
      1583, 28 mars. Quittance par Jean-Antoine de Baïf de la somme promise.
      Noble homme Maistre Michel Erard, conseiller et maistre des requestes de Monseigneur et des roy et royne de Navarre, ou nom et comme procureur de damoiselle Melchior de Dorigny, fille damoiselle de ladicte dame royne de Navarre, fondé de procuration de laquelle la teneur ensuyt:
      A tous ceulx qui ces presentes lectres verront, Anthoine du Prat, chevallier de l'ordre du roy, seigneur de Nanthoullet, Precy, Rozay, et de Formeries, baron de Thoury et de Viteaulx, conseiller de Sa Majesté, son chambellan ordinaire et garde de la prevosté de Paris, salut. Scavoir faisons que par devant Claude Beaufort et Pierre de Briquet, notaires du roy nostre dit seigneur en son Chastellet de Paris, fut presente en sa personne damoiselle Melchior de Thorigny, fille damoiselle de la royne de Navarre, laquelle a faict et constitué, faict et constitue ses procureurs generaulx et certains messagers especiaulx, Maistre Michel Erard (un blanc) ausquelz et chascun d'eulx, seul et pour le tout, portant ces presentes, ladicte dame constituant a donné et donne pouvoir et puissance, auctorité et mandement special de chevir, transiger, traicter, composer, accorder avecq Messieurs de Ronssart, Bayf, Jamyn et leurs consors sur le differand qui est et pouroict estre entre lad. damoiselle et eulx à l'occasion de la concurance du don qui a esté faicte par leurs Majestez à elle et eulx de la finance provenant de la taxe et composition des offices de sergeans de nouveau creez et establiz en toutes les chambres, greniers, magazins de ce royaume avecq ampliation de pouveoir faire tous exploictz, roiaux et a ladicte damoiselle donné pouvoir et puissance à sesdictz procureurs et chascun d'eulx de offrir aux dessusd. consors et promectre en son nom leur bailler et paier la somme de sept mil sept cens cinquante escuz d'or soleil, pour tout ce qui leur peult compecter et appartenir à cause de leur don et à telz terme, part, convenance et obligations selon et ainsy que sesd. procureurs et l'un d'eulx adviseront et sur le tout passer et accorder par devant notaires, tabellions et partout ailleurs où il apartiendra toutes lectres de transaction, accordz, chevissances, composition et autres tant et telles que mestier sera et generallement de faire, en ce que dict est et qui en deppand, ainsy que ladicte dame constituant feroict et faire pouroict, sy presente en sa personne y estoict, jacoit ce que le cas requis mandement plus especial. Promectant lad. dame constituant en bonne foy soubz l'obligation et ypotecque de tous et chascuns ses biens meubles et immeubles presens et advenir avoir agreable, tenir ferme et stable à tousjours tout ce que par sesdictz procureurs et chacun d'eux sera faict et procuré en ce que dict est et qui en deppand sans jamays y contrevenir.
      En tesmoing de ce nous, à la rellation desd. notaires, avons faict mectre le scel de ladicte prevosté de Paris à ces presentes lectres qui faictes et passées furent l'an mil cinq cens soixante et dix-huict, le vingt-neufiesme jour de juillet.
      Confesse avoir promis et promect oud. nom bailler et payer à noble homme Maistre Anthoine de Baïf, secretaire de la chambre du roy, à ce present ou au porteur etc, la somme de mil escuz d'or soleil restant de la somme de sept mil sept cens cinquante escuz contenus par ladicte procuration cy dessus transcripte et ce pour particulliere recompense ledict de Baif de plusieurs fraiz, procès, vaccations et biensfaictz qu'il a faictz à la poursuicte des expeditions necessaires pour effectuer le don qu'il a pleu à leur Majesté faire à lui et à nobles personnes Maistre Pierre de Ronssard et autres ses consors de la finance provenant des offices de sergens de nouveaulx estably en toutes les chambres, greniers et magazins à sel de ce royaulme, comme plus à plain est contenu en ladicte procuration, des premiers deniers qui proviendront à lad. damoiselle desd. offices de sergens, et neantmoings poura led. de Baif, sy bon luy semble prendre pour ladicte somme de mil escuz des quictances desdictes offices selon la taxe qui en sera faicte par Messieurs des finances. Promectant etc, obligeant etc, renonçant, etc.
      Faict l'an mil cinq cens soixante et dix-huict, le mercredi sixiesme jour d'aoust.
      Documents du Minutier central des notaires de Paris, Ronsard et ses amis [288 actes], par Madeleine Jurgens, à partir des dépouillements de Xenia Pamfilova, Paris, Archives nationales, 1985, p. 157, notice n° 58 (instrument de recherche imprimé dématérialisé, certaines notices sont plus détaillées dans la version intégrale accessible en ligne par la rubrique 'Autres instruments de recherche', voir contexte dans le Plan d’orientation général - Notaires de Paris, guides thématiques du Minutier).
      Thorigny, Melchior de
  - Minutes. 1579, MC/ET/XXXIII/213; registre
    - Bail au profit de Hamelin Delatrace, maître peintre et imagier à Paris., 28 avril 1579; MC/ET/XXXIII/213
      Delatrace, Hamelin; peintre; dessinateur
    - Bail pour 6 ans, par le collège de Fortet, à Marguerite Greslon, veuve de Jean Olive, marchand, d'une maison, rue Saint-Jacques, à l'enseigne ' La Madelaine ', moyennant 53 écus 1/3 sol. d'or par an, concernant donc Jean de Cinqarbres, lecteur ordinaire du roi en lettres hébraïques et chaldaïques, principal du collège de Fortet., 11 septembre 1579; MC/ET/XXXIII/213
      bail; Saint-Jacques (rue); Fortet (collège de); Madeleine (enseigne de la); Olive, Jean; lecteur du roi (Ancien Régime); directeur d'établissement d'enseignement; enseignant; commerçant
    - Mise en apprentissage chez Michel Lebel, maître peintre., 25 octobre 1579; MC/ET/XXXIII/213
      contrat d'apprentissage; Lebel, Michel; peintre
    - MENUISIER maître, VACHER Denis, Rue Mouffetard § Contrat de mariage de..., 12 juin 1650; MC/ET/XXXIII/213
      Artisans XVIIe, par M. Jurgens, M.A. Fleury, R. Gourmelon et le personnel du Minutier central, 1954-1996 (fichier papier entièrement dématérialisé; voir contexte dans le Plan d’orientation général - Notaires de Paris, guides thématiques du Minutier).
      Date de révision: 2011-2012
      contrat de mariage; Vacher, Denis
  - Minutes. 1580, MC/ET/XXXIII/214; registre
    - Quittance donnée par Antoine de Hotman, avocat en la cour du Parlement, et son frère Jean de Hotman, de la somme de 800 écus d'or soleil reçue de François Chauvelin, avocat au Parlement, en réduction de 2.400 l.t. pour le rachat de 200 l.t. faisant partie de 300 l.t. de rente que ledit Antoine de Hotman et son frère avaient transportées à Jean Herbin, moins 100 l.t. de rente que François Chauvelin aurait retirées., 12 mars 1580; MC/ET/XXXIII/214
      quittance; Hotman, Antoine; Hotman, Jean; Chauvelin, François; Herbin, Jean; avocat au parlement (Ancien Régime)
    - Vente d'une rente de 8 écus 1/3 d'or soleil, par René Ravaud Montrouge, marchand Boucher, bourgeois de Paris, à messieurs les vénérables grand-maître, proviseurs principaux et boursiers-théologiens du collège de Champagne., 11 avril 1580; MC/ET/XXXIII/214
      acte de vente; Ravaud Montrouge, René; commerçant; boucher
    - Quittance à René Ravaud Montrouge, marchand boucher, par le principal et autres du collège de Champagne de la somme de 100 écus d'or soleil pour le rachat du principal de 25 livres tournois de rente constituée aux dits seigneurs du collège par Yves Bricotte, marchand, le 25 juillet 1560., 11 avril 1580; MC/ET/XXXIII/214
      quittance; Ravaud Montrouge, René; Bricotte, Yves; commerçant; boucher
    - Renonciation à la succession de Paule de Marle, veuve de Pierre de Hotman, conseiller du roi au Parlement, par ses fils Philippe de Hotman, conseiller du roi au Châtelet, Jean de Hotman,, secrétaire de la chambre du roi, Charles de Hotman, receveur des tailles à l'élection de Lisieux, Paul de Hotman, trésorier de la vénérie du roi, et Antoine de Hotman, avocat au Parlement. Ils se contentent de la donation à eux faite par leur mère le 12 septembre 1577 devant les notaires Perier et Fardeau., 3 mai 1580; MC/ET/XXXIII/214
      renonciation; Marle, Paule de; Hotman, Pierre; Hotman, Philippe; Hotman, Jean; Hotman, Charles; Hotman, Paul; Hotman, Antoine; avocat au parlement (Ancien Régime); officier de la Chambre du roi (Ancien Régime); secrétaire du roi (Ancien Régime); trésorier payeur (Ancien Régime)
    - Vente et constitution par François de La Baume, chevalier de l'ordre du roi, gentilhomme ordinaire de sa chambre, à Jean de Hotman, secrétaire de la chambre du roi, de 66 2/3 écus d'or soleil de rente annuelle, assigné sur la seigneurie de la Pierre près du Mans, moyennant la somme de 800 écus d'or soleil., 5 mai 1580; MC/ET/XXXIII/214